臺灣嘉義地方法院民事判決
111年度嘉小字第726號
原      告  蔡政翰  
被      告  吳銘順  
訴訟代理人  詹慧蜜  
上列當事人間請求給付代墊款事件，本院於民國111年9月29日言
詞辯論終結，判決如下：
　　主　　　文
原告之訴駁回。
訴訟費用新臺幣1,000元由原告負擔。
    事實及理由
一、原告主張：兩造於民國107年9月18日共同向訴外人吳崑山承
    租門牌號碼嘉義市○○里○○路000號1樓之房屋（下稱系爭房屋
    ），作為開設餐廳使用，並簽立房屋租賃契約書（下稱系爭
    租約），約定租賃期間自107年11月1日起至112年10月31日
    止，約定第1年每月租金新臺幣（下同）80,000元。因系爭
    房屋係兩造共同租賃，應共同分擔系爭房屋之租金，每人各
    2分之1即每月40,000元，然被告至今未給付107年11月及12
    月份之租金，此2個月租金共80,000元，均由原告代墊。為
    此，爰依給付代墊款之法律關係，提起本件訴訟，請求被告
    給付80,000元之代墊款。並聲明：被告應給付原告80,000元
    ，及自107年12月1日起至清償日止，按年息5％計算之利息。
二、被告則以：兩造當初合夥做生意，被告已於107年10月19日
    將被告所屬「易大師牛排」商號轉讓予原告，並簽有轉讓契
    約書為證，其中載明「本商號變更登記前有關營業上一切債
    權債務皆由原告負責清償」，而「易大師牛排」已於107年1
    2月19日變更登記為「雄大屋排餐廳」，107年10月19日之後
    ，被告則繼續於「雄大屋排餐廳」擔任廚師工作至107年12
    月10日，被告是領取11、12月份營業額之5％作為收入，被告
    既已轉讓商號所有之債權債務予原告，故系爭房屋之租金應
    全部由原告繼續繳納。被告當時在系爭租約上簽名是因房東
    要求多一人保障他的租金，房東也知道餐廳老闆是原告，錢
    都是原告出的，跟被告沒有關係。縱認被告係共同承租系爭
    房屋，亦不代表被告應支付2分之1即40,000元之月租，系爭
    房屋之租金應由營業額中扣除。伊1個月領營業額之5％才賺4
    5,000元，豈可能要付一半房租等語，資為抗辯。並答辯聲
    明：原告之訴駁回。
三、得心證之理由：
  ㈠按當事人主張有利於己之事實者，就其事實有舉證之責任，
    民事訴訟法第277條前段定有明文。次按無法律上之原因而
    受利益，致他人受損害者，應返還其利益。雖有法律上之原
    因，而其後已不存在者，亦同。民法第179 條定有明文。而
    主張不當得利請求權存在之當事人，對於不當得利請求權之
    成立要件應負舉證責任，即應證明他方係無法律上之原因而
    受利益，致其受有損害。又民事訴訟如係由原告主張權利者
    ，應先由原告負舉證之責，若原告先不能舉證，以證實自己
    主張之事實為真實，則被告就其抗辯事實即令不能舉證，或
    其所舉證據尚有疵累，亦應駁回原告之請求。
　㈡原告主張與被告共同承租系爭房屋並簽立房屋租賃契約書，
    故被告應支付原告代墊之107年11月及12月租金合計80,000
    元，此為被告所否認，並以前詞置辯。則本件爭點為被告就
    上開租金是否有共同給付義務？經查，被告開業經營「易大
    師牛排」，於107年9月25日經核准以獨資商號設立登記，於
    107年10月22日辦理轉讓登記與原告，於107年12月18日變更
    營業名稱登記為「雄大屋排餐廳」，此有嘉義市政府111年8
    月9日府建商字第1115327301號函附易大師牛排歷次商業登
    記資料可參。原告與被告於107年9月18日共同承租系爭房屋
    後，兩造於107年10月19日簽立轉讓契約書，該轉讓契約書
    內容明載：「出讓人（即被告）所屬易大師牛排商號，自10
    7年10月19日起，由承讓人蔡政翰（即原告）繼續經營之，
    又本商號變更登記前，有關營業上一切債權債務皆由蔡政翰
    (即原告)負責清償。」等文字，原告既不否認該轉讓契約書
    之真正，則兩造間之內部關係依據該契約內容定之，是自10
    7年10月19日以後關於商號之債權債務均由原告負責支付。
    原告雖主張於107年12月1日支付系爭房屋107年11月及12月
    租金，然依上開轉讓契約書之約定，斯時被告應不負與原告
    共同給付系爭房屋107年11月及12月租金之義務。據此，原
    告於107年12月1日所支付系爭房屋之租金款項，既非代墊被
    告應付之款項，則難認被告因此受有利益，原告因此受有損
    害，原告自不得依系爭租約請求被告給付租金代墊款80,000
    元，所為之請求，尚屬無據，不應准許。
四、綜上所述，原告依據給付代墊款之法律關係，請求被告給付
    107年11月及12月租金代墊款項80,000元，及自107年12月1
    日起至清償日止，按年息5％計算之利息，為無理由，應予駁
    回。
五、本件事證已臻明確，兩造其餘主張陳述及所提之證據，經本
    院審酌後，認均不足以影響本判決之結果，毋庸逐一論述，
    附此敘明。　　　　　
六、訴訟費用負擔之依據：民事訴訟法第78條。　　　　
中　　華　　民　　國　　111 　年　　10　　月　　13　　日
                  臺灣嘉義地方法院嘉義簡易庭
                                  法　官　羅紫庭
以上正本係照原本作成。
如對本判決上訴，須於判決送達後20日內向本庭（嘉義市文化路
308之1號）提出上訴狀（均須按他造當事人之人數附繕本）。如
委任律師提起上訴者，應一併繳納上訴審裁判費。
民事訴訟法第436條之24第2項規定：對小額程序之第一審裁判之
上訴或抗告，非以其違背法令為理由，不得為之。
中　　華　　民　　國　　111 　年　　10　　月　　13　　日
                                  書記官  江柏翰